臺灣臺中地方法院刑事判決　　　　　　　94年度訴字第2894號
公　訴　人　臺灣臺中地方法院檢察署檢察官
被　　　告　甲○○
選任辯護人　吳憲明律師
被　　　告　乙○○
　　　　　　　　　　　號
選任辯護人　呂勝賢律師
上列被告因違反槍砲彈藥刀械管制條例案件，經檢察官提起公訴
（94年度偵字第11455、13281號），本院判決如下：
    主    文
甲○○未經許可，無故寄藏可發射子彈具有殺傷力之改造手槍，
處有期徒刑參年肆月，併科罰金新臺幣伍萬元，罰金如易服勞役
，以銀元參佰元即新臺幣佰元折算壹日；扣案仿ＳＩＧＳＡＵＥ
Ｒ廠Ｐ220型半自動手槍製造之改造手槍壹枝 (含彈匣壹個，槍
枝管制編號0000000000號)，及具殺傷力之口徑八．
八ＭＭ改造子彈參顆，均沒收。又未經許可，無故製造可發射子
彈具有殺傷力之改造手槍，未遂，處有期徒刑參年，併科罰金新
臺幣壹拾萬元，罰金如易服勞役，以銀元參佰元即新臺幣玖佰元
折算壹日；扣案改造手槍槍機零組件壹包、改造手槍設計圖筆記
本壹本、槍械設計草圖陸張、金坐模型有限公司代工出貨單壹張
、槍身陸把、滑套柒支、彈簧伍個、撞針陸支、槍管肆支、不具
殺傷力之土造子彈拾貳顆、子彈半成品拾貳顆、工業用火藥壹包
、底火壹包、製造槍械模具貳個、固定器壹個、電鑽壹個、鑽頭
伍支、磨砂紙壹捲、鑽台壹個、槍枝分解及保養手冊壹張、工具
壹箱、重要零組件壹包、改造槍管參支、製造槍管鐵質材料柒支
及槍管製造圖壹張，均沒收。應執行有期徒刑陸年貳月，併科罰
金新臺幣壹拾參萬元，罰金如易服勞役，以銀元參佰元即新臺幣
玖佰元折算壹日；扣案仿ＳＩＧＳＡＵＥＲ廠Ｐ220型半自動手
槍製造之改造手槍壹枝 (含彈匣壹個，槍枝管制編號00000
00000號)、具殺傷力之口徑八．八ＭＭ改造子彈參顆、改
造手槍槍機零組件壹包、改造手槍設計圖筆記本壹本、槍械設計
草圖陸張、金坐模型有限公司代工出貨單壹張、槍身陸把、滑套
柒支、彈簧伍個、撞針陸支、槍管肆支、不具殺傷力之土造子彈
拾貳顆、子彈半成品拾貳顆、工業用火藥壹包、底火壹包、製造
槍械模具貳個、固定器壹個、電鑽壹個、鑽頭伍支、磨砂紙壹捲
、鑽台壹個、槍枝分解及保養手冊壹張、工具壹箱、槍枝零組件
壹包、改造槍管參支、製造槍管鐵質材料柒支及槍管製造圖壹張
，均沒收。
乙○○未經許可，無故製造可發射子彈具有殺傷力之改造手槍，
未遂，處有期徒刑貳年拾月，併科罰金新臺幣壹拾萬元，罰金如
易服勞役，以銀元參佰元即新臺幣玖佰元折算壹日；扣案鑽床用
鑽頭拾支、砂輪機用砂輪棒拾參支、撞針半成品拾支、玩具槍管
伍支（內有阻鐵）、土造金屬槍管貳支、土造金屬槍管半成品貳
支、改造手槍槍機（內含撞針）貳組、彈簧條壹拾貳條、不具殺
傷力土造子彈半成品貳顆、手槍改造設計圖柒張、含手槍設計圖
之電腦磁片伍片、改造槍枝用工具壹組、自製虎鉗壹個及改造手
槍用撞針半成品參支，均沒收。
    犯 罪 事 實
一、甲○○、乙○○均明知具殺傷力之槍砲、子彈係槍砲彈藥刀
    械管制條例第四條管制之違禁物，未經許可不得製造、寄藏
    及持有，竟未經許可，分別為下列犯行：
  (一)甲○○於民國 (下同)94 年4月30日下午4時30分許，在台
      中縣霧峰鄉○○村○○街51號4樓住處，受綽號「阿強」
      之年籍不詳成年男子委託，代為寄藏具殺傷力仿ＳＩＧ
      ＳＡＵＥＲ廠Ｐ２２０型之改造手槍一把（槍枝管制編號
      0000000000號，係由玩具槍換裝土造金屬槍管
      而成之改造手槍，含彈匣一個）、具殺傷力口徑為八．八
      ＭＭ改造子彈4顆 (其中1顆經警鑑定採樣試射，已不具殺
      傷力)，而無故繼續持有之。
  (二)甲○○於94年4月間，先在臺中縣大雅鄉○○路「大德」
      模型槍玩具店以每把新臺幣（下同）4000元至5000元不等
      之價格購買仿制式半自動手槍製造之金屬玩具槍（模型槍
      ）多把（均含彈匣），另在臺中市○○路「北極熊」模型
      槍玩具店以每顆玩具子彈（含彈殼及彈頭）100元價格購
      買玩具子彈一批，及自前揭綽號「阿強」之年籍不詳成年
      男子處取得底火、火藥、撞針（含成品及半成品)等相關
      零組件物後，即在前開台中縣霧峰鄉住處開始組合改造槍
      枝及製造子彈，並於同年7月間將其取得之金屬槍管半成
      品委託不詳姓名之廠商替其貫通，著手將上開金屬玩具槍
      內之槍管抽換為鐵製，再依其自行繪製之槍枝設計圖欲製
      造具有殺傷力之改造手槍；另將前揭玩具子彈之彈頭及彈
      殼拆解後，以填裝火藥及底火方式欲製造具有殺傷力之子
      彈，惟因改造槍彈之技術尚未成熟，迄至為警查獲時仍未
      改造完成。
  (三)乙○○為設在臺中縣神岡鄉○○路851巷51弄21號「啟暘
      線割工業股份有限公司」 (下稱啟暘公司)之機械操作員
      ，竟利用其上開機械技術專長，於94年3、4月間，在台中
      市○○○路與忠明南路附近某不詳店名之模型槍玩具店，
      以6000元價格購買仿制式半自動手槍製造之金屬玩具槍（
      模型槍）一把，並在電腦網路下載相關子彈製造技術，及
      利用電腦開始一比一圖繪前開模型槍之各細部，利用該公
      司負責人不在之際，以工廠內之相關線切割機器製造槍管
      、撞針等相關零組件，及具有殺傷力之子彈，並將上開金
      屬玩具槍之塑膠槍管部分抽換為已貫通之鐵製槍管，欲製
      造為具有殺傷力之改造手槍；復於94年4月間，在台中市
      ○○○路與向上路附近某不詳店名之模型槍玩具店內，以
      每顆100元之價格購買玩具子彈一批 (含彈頭及彈殼)，再
      以店家附贈之底火及自行裝填火藥方式製造具有殺傷力之
      子彈，迄至為警查獲時已製造完成具有殺傷力之子彈1顆
      (該顆子彈經警鑑定時實際試射，已不具殺傷力)，但改造
      槍枝部分因技術仍未成熟，致未完成。
二、嗣於94年4月30日下午4時30分許，甲○○因持有上揭綽號「
    阿強」之年籍不詳成年男子寄藏之改造槍彈，在臺中縣太平
    市○○路375號前為警查獲，並扣得上揭改造槍彈。另於94
    年7 月12日下午10時50分許，經臺灣臺中地方法院檢察署檢
    察官指揮彰化縣警察局北斗分局、臺中縣警察局豐原分局及
    海洋巡防署中部地區巡防局臺中機動查緝隊，在臺中縣神岡
    鄉○○路851巷51弄21號外逮捕甲○○、乙○○二人，並先
    後扣得下列物品：
  (一)在甲○○隨身攜帶之皮包內扣得改造手槍槍機零組件1包
      、改造手槍設計圖筆記本1本、槍械設計草圖6張、金坐模
      型有限公司代工出貨單1張。復經甲○○同意，先在上開
      台中縣霧峰鄉住處房間內查扣槍身6把、滑套7支、彈簧5
      個、撞針6支、槍管4支、不具殺傷力土造子彈12顆 (均無
      法擊發)、子彈半成品12顆、工業用火藥1包、底火1包、
      製造槍械模具2個、固定器1個、電鑽1個、鑽頭5支、磨砂
      紙1捲、鑽台1個、槍枝分解及保養手冊1張、工具1箱及重
      要零組件一包 (內含玩具金屬撞針座1個、玩具塑膠撞針
      座2個、玩具塑膠槍機1個、玩具金屬撞針2個、玩具金屬
      彈室3個、土造金屬撞針座半成品1個、玩具復進簧桿)等
      物。又在台中縣潭子鄉○○街53巷34號扣得改造槍管3支
      、製造槍管鐵質材料7支及槍管製造圖1張等物。
  (二)在乙○○駕駛之車牌號碼ＰＩ─7101號自用小客車內扣得
      鑽床用鑽頭10支、砂輪機用砂輪棒13支、撞針半成品10支
      、玩具槍管5支（內有阻鐵）、土造金屬槍管2支、土造金
      屬槍管半成品2支、改造手槍槍機（內含撞針）2組、彈簧
      條4條、具殺傷力土造子彈1顆、不具殺傷力土造子彈半成
      品2顆、手槍改造設計圖7張、含手槍設計圖之電腦磁片5
      片。又經乙○○同意，在台中市○○○街208號之三4樓住
      處扣得改造槍械用工具1組、彈簧條8條、自製虎鉗1個及
      改造手槍用撞針半成品3支等物。
三、案經彰化縣警察局北斗分局、臺中縣警察局豐原分局及海洋
    巡防署中部地區巡防局臺中機動查緝隊分別報請臺灣臺中地
    方法院檢察署檢察官偵查起訴。
　　　　理      由
壹、程序部分：
    被告乙○○選任辯護人雖以94年7月12日警員在檢察官到場
    前，經被告乙○○同意搜索其所有車牌號碼ＰＩ─7101號自
    用小客車，因未搜得任何物證；嗣檢察官到場後，再命警員
    對該小客車進行另次搜索，經查扣相關物證後，再對「台中
    縣神岡鄉○○路851巷51弄21號」即啟暘公司及被告住居所
    「台中縣豐原市○○○路○段221號」、「台中市○區○○○
    街208號之三4樓」執行搜索扣押，因上開搜索未經被告乙○
    ○自願性同意，且被告乙○○亦不可能帶同警員起出可作為
    對其不利之證據，故警員取得上開不利於被告乙○○之證物
    ，顯然未依法定程序取得，上開證物之證據能力應予排除云
    云。惟查：按搜索，經受搜索人出於自願性同意者，得不使
    用搜索票，但執行人員應出示證件，並將其同意之意旨記載
    於筆錄，刑事訴訟法第131條之1定有明文。本件檢察官指揮
    彰化縣警察局北斗分局警員於94年7月12日23時20分執行搜
    索被告乙○○所有上開自用小客車，台中縣警察局豐原分局
    警員於94年7月13日凌晨1時30分執行搜索「台中市○區○○
    ○街208號之三4樓」，海洋巡防署中部地區巡防局臺中機動
    查緝隊於94年7月13日凌晨0時30分執行搜索「台中縣豐原市
    ○○○路二段221號」，均係經被告乙○○自願性同意搜索
    ，被告乙○○並分別在搜索 (扣押)筆錄簽名及捺指紋，此
    有上開搜索扣押筆錄為憑 (參見94年度偵字第11455號偵查
    卷第70、73、76頁)，故警員在上開三處所執行搜索時既將
    被告乙○○同意搜索之意旨記載在搜索 (扣押)筆錄上，即
    與刑事訴訟法第131條之1規定同意搜索之要件相符，自無被
    告乙○○選任辯護人所稱「未依法定程序取得證據」之情事
    可言。被告乙○○選任辯護人固以依當時情況，實際上不可
    能同意警員搜索取得不利於己之證據云云，然被告乙○○自
    始並未否認其在上開搜索 (扣押)筆錄簽名之真正，且未曾
    抗辯該項簽名及捺指紋係出於非任意性，在客觀上即難認為
    被告乙○○在上開搜索程序開始前之同意搜索並非出於自願
    性甚明。從而本院認為檢察官指揮警員在上開三處所執行搜
    索既經被告乙○○之同意為之，其扣押取得證據之程序應為
    合法，即具有證據能力。被告乙○○選任辯護人所為「未依
    法定程序取得證據」之主張，應不足採。
貳、實體部分：
一、上開犯罪事實業據被告甲○○、乙○○在警詢及偵、審中均
    坦承不諱，並有扣案之具殺傷力改造手槍、子彈、不具殺傷
    力之改造子彈、子彈半成品、土造槍管、相關零組件、改造
    工具、槍枝設計圖及現場照片等各在卷為憑。又被告甲○○
    受綽號「阿強」之年籍不詳成年男子委託代為寄藏之上開改
    造手槍1枝及改造子彈4顆，及被告乙○○製造完成之土造子
    彈1顆分別送請內政部警政署刑事警察局鑑定結果，認為被
    告甲○○寄藏之改造手槍機械性能良好，可擊發同案送鑑子
    彈，認具殺傷力；而改造子彈4顆，經採樣1顆試射，可擊發
    ，認具殺傷力；另被告乙○○製造完成之土造子彈1顆，經
    實際試射，可擊發，認具殺傷力，此有該局94年5月16日刑
    鑑字第0940070667號槍彈鑑定書 (被告甲○○部分)及94年8
    月12日刑鑑字第0940111918號槍彈鑑定書 (被告乙○○部分
    )2 件附卷可稽。再被告甲○○所有扣案之土造子彈12顆、
    土造子彈半成品12顆及槍枝零組件等物，亦經送請內政部警
    政署刑事警察局鑑定結果，該土造子彈12顆經取樣4顆試射
    ，均無法擊發，認不具殺傷力，而土造子彈半成品12顆，欠
    缺底火結構，非為子彈完整結構，認不具殺傷力，其他均為
    玩具槍零件或土造金屬撞針等零件，復有該局94年9月12日
    刑鑑字第0940111920號槍彈鑑定書可按，檢察官未待鑑驗結
    果，逕以查獲當時目視認為上開土造子彈12顆亦均具有殺傷
    力，即有未合，附此敘明。是被告二人之自白，核與事實相
    符，本件事證明確，被告二人犯行均堪認定。
二、核被告甲○○所為，係犯槍砲彈藥刀械管制條例第8條第1項
    、第5項未經許可製造可發射子彈具有殺傷力之改造手槍未
    遂罪，第8條第4項未經許可寄藏可發射子彈具有殺傷力之改
    造手槍罪、第12條第1項、第5項未經許可製造子彈未遂罪 (
    起訴書原認為既遂，業經公訴檢察官於本院審理時更正為未
    遂)及第12條第4項未經許可寄藏子彈罪。被告甲○○受託「
    寄藏」上開改造手槍及子彈後之持有態樣，係行為之繼續，
    就「持有」改造槍彈部分應不另論罪，檢察官起訴時僅論以
    「持有」罪，而漏未論以「寄藏」罪，即有未合；另被告甲
    ○○未經許可製造子彈之行為既尚未達到具有殺傷力之程度
    ，應論以未遂，已如前述，又被告甲○○係利用不知情之人
    代為改造槍管，為間接正犯，應依正犯規定處罰。另被告甲
    ○○以一個製造行為而觸犯槍砲彈藥刀械管制條例第8條第1
    項、第5項未經許可製造可發射子彈具有殺傷力之改造手槍
    未遂罪及第12條第1項、第5項未經許可製造子彈未遂罪等2
    罪名，復以一個寄藏行為而觸犯同條例第8條第4項未經許可
    寄藏可發射子彈具有殺傷力之改造手槍罪及第12條第4項未
    經許可寄藏子彈罪等2罪名，均為想像競合犯，應依刑法第
    55條前段規定，分別從一重依同條例第8條第1項、第5項未
    經許可製造可發射子彈具有殺傷力之改造手槍未遂罪及第8
    條第4項未經許可寄藏可發射子彈具有殺傷力之改造手槍罪
    處斷，而改造手槍罪未遂罪部分，應依刑法第26條前段規定
    減輕其刑 (檢察官雖認為被告甲○○所犯未經許可製造可發
    射子彈具殺傷力之改造手槍未遂罪與未經許可製造子彈未遂
    罪間，為犯意各別之數罪，應分論併罰云云，然被告甲○○
    所為製造手槍及子彈之行為，係同一時地以一行為犯之，已
    據被告甲○○於94年10月28日審理期日當庭供承在卷，自應
    依刑法第55條前段之想像競合犯論處，檢察官認係應分論併
    罰之數罪，亦有未洽)。被告甲○○所犯上揭未經許可製造
    可發射子彈具有殺傷力之改造手槍未遂罪及未經許可寄藏可
    發射子彈具有殺傷力之改造手槍罪等二罪間，犯意各別，罪
    名互異，應依刑法第50條規定併合處罰。本院審酌被告甲○
    ○受綽號「阿強」之年籍不詳成年男子委託而代為寄藏上開
    具有殺傷力之改造槍彈，及因一時好奇而購買玩具手槍、玩
    具子彈及槍枝零件等物，進而著手製造槍彈，對社會治安維
    護及民眾生命安全構成之危害甚鉅，被告甲○○在警詢及偵
    、審中固均坦承犯行，犯罪後態度尚佳，表示悔悟之意，惟
    依其寄藏具有殺傷力之改造槍彈數量，及供其製造槍彈之槍
    枝零件與製造工具數量頗多等一切情狀，爰分別量處如主文
    所示之刑，並定其應執行之刑，及諭知罰金如易服勞役之折
    算標準，以示懲儆。
三、核被告乙○○所為，係犯槍砲彈藥刀械管制條例第8條第1項
　  、第5項未經許可製造可發射子彈具有殺傷力之改造手槍未
    遂罪及第12條第1項未經許可製造子彈罪。被告乙○○未經
    許可製造子彈後「持有」之低度行為，已為「製造」之高度
    行為所吸收，不另論罪。又被告乙○○以一製造行為觸犯上
    揭二罪名，屬想像競合犯，應依刑法第55條前段規定，從一
    重依未經許可製造其他可發射子彈具有殺傷力之改造手槍未
    遂罪處斷，而改造手槍未遂罪部分，應依刑法第26條前段規
    定減輕其刑。檢察官認為被告乙○○所犯上揭二罪名係犯意
    各別之數罪，應分論併罰云云，尚屬誤會。本院審酌被告乙
    ○○亦因一時好奇而購買玩具手槍、玩具子彈及槍枝零件等
    物，且利用自身之機械專長著手製造槍彈，對社會治安維護
    及民眾生命安全所生之危害非輕，被告乙○○在警詢及偵、
    審中均坦承犯行，犯罪後態度尚可，復表示悔悟之意，惟依
    其製造子彈部分已達於既遂程度，及著手製造槍彈之槍枝、
    子彈零件與改造工具數量等一切情狀，爰量處如主文所示之
    刑，及諭知罰金如易服勞役之折算標準，以資警惕。
四、按可供發射子彈具有殺傷力之改造手槍及具有殺傷力之土造
    子彈，分屬槍砲彈藥刀械管制條例第4條第1項第1款、第2款
    管制之槍砲及彈藥，未經許可，不得製造、寄藏及持有，即
    屬違禁物。又違禁物，不問屬於犯人與否，沒收之；而供犯
    罪所用或犯罪預備之物，以屬於犯人者為限，得沒收之；刑
    法第38條第1項第1款、第2款，第2項及第3項分別定有明文。
    本件被告甲○○受綽號「阿強」之年籍不詳成年男子委託代
    為寄藏之上開具有殺傷力之改造手槍1支及子彈3顆，依前述
    ，均為違禁物，應依刑法第38條第1項第1款、第2項規定宣
    告沒收。至被告甲○○寄藏之另顆土造子彈及被告乙○○製
    造完成具有殺傷力之子彈1顆，均經警鑑定時採樣實際試射
    ，已不具子彈之外觀及功能，非屬違禁物，而為待廢棄物，
    自毋庸宣告沒收。另被告甲○○所有而扣案之改造手槍槍機
    零組件1包、改造手槍設計圖筆記本1本、槍械設計草圖6張
    、金坐模型有限公司代工出貨單1張、槍身6把、滑套7支、
    彈簧5個、撞針6支、槍管4支、不具殺傷力之土造子彈12顆
    、子彈半成品12顆、工業用火藥1包、底火1包、製造槍械模
    具2個、固定器1個、電鑽1個、鑽頭5支、磨砂紙1捲、鑽台1
    個、槍枝分解及保養手冊1張、工具1箱、槍枝零組件1包、
    改造槍管3支、製造槍管鐵質材料7支及槍管製造圖1張等物
    ，被告乙○○所有經扣案之鑽床用鑽頭10支、砂輪機用砂輪
    棒13支、撞針半成品10支、玩具槍管5支（內有阻鐵）、土
    造金屬槍管2支、土造金屬槍管半成品2支、改造手槍槍機（
    內含撞針）2組、彈簧條12條、不具殺傷力土造子彈半成品2
    顆、手槍改造設計圖7張、含手槍設計圖之電腦磁片5片、改
    造槍枝用工具1組、自製虎鉗1個及改造手槍用撞針半成品3
    支等物，均為供製造槍枝及子彈等犯罪所用之物，亦應依刑
    法第38條第1項第2款、第3項規定宣告沒收。
據上論斷，應依刑事訴訟法第299條第1項前段、第300條，槍砲
彈藥刀械管制條例第8條第1項、第5項、第4項，第12條第1項、
第5項、第4項，刑法第11條前段、第26條前段、第42條、第55條
前段、第51條第5款、第7款、第38條第1項第1款、第2款，罰金
罰鍰提高標準條例第2條，判決如主文。
本案經檢察官丙○○到庭執行職務
中　　華　　民　　國　　94　　年　　11　　月　　11　　日
                  刑事第二庭    審判長法  官  蔡名曜
                                      法  官  林慧英
                                      法  官  林金灶
上正本證明與原本無異。
如不服本判決，應於送達後十日內向本院提出上訴狀（須附繕本
），上訴於台灣高等法院台中分院。
中　　華　　民　　國　　94　　年　　11　　月　　11　　日
                                      書記官  巫偉凱
附錄論罪科刑法條：
槍砲彈藥刀械管制條例第8條：
未經許可，製造、販賣或運輸鋼筆槍、瓦斯槍、麻醉槍、獵槍、
空氣槍或第 4 條第 1 項第 1 款所定其他可發射金屬或子彈具
有殺傷力之各式槍砲者，處無期徒刑或 5 年以上有期徒刑，併
科新臺幣 1 千萬元以下罰金。
未經許可，轉讓、出租或出借前項所列槍枝者，處 5 年以上有期
徒刑，併科新臺幣 1 千萬元以下罰金。
意圖供自己或他人犯罪之用，而犯前二項之罪者，處無期徒刑或
 7 年以上有期徒刑，併科新臺幣 1 千萬元以下罰金。
未經許可，持有、寄藏或意圖販賣而陳列第 1 項所列槍枝者，處
 3年以上10年以下有期徒刑，併科新臺幣700萬元以下罰金。
第 1 項至第 3 項之未遂犯罰之。
槍砲彈藥刀械管制條例第12條：
未經許可，製造、販賣或運輸子彈者，處 1 年以上 7 年以下有
期徒刑，併科新台幣 500 萬元以下罰金。
未經許可，轉讓、出租或出借子彈者，處 6 月以上 5 年以下有
期徒刑，併科新台幣 300 萬元以下罰金。
意圖供自己或他人犯罪之用，而犯前二項之罪者，處 3 年以上
10 年以下有期徒刑，併科新台幣 700 萬元以下罰金。
未經許可，持有、寄藏或意圖販賣而陳列子彈者，處 5 年以下有
期徒刑，併科新台幣 300 萬元以下罰金。
第 1 項至第 3 項之未遂犯罰之。
